最高法院刑事判決　　　　　　　　　 111年度台上字第3687號
　　　　　　　　　　　　　　　　　 111年度台上字第3688號
上　訴　人　張佑瑋
 
 

上列上訴人因加重詐欺等罪案件，不服臺灣高等法院臺南分院中
華民國111年5月24日第二審更審判決（111年度金上更一字第7號
，起訴案號：臺灣雲林地方檢察署109 年度偵字第1268、2951號
、109年度少連偵字第19號）及第二審判決（111年度金上訴字第
311號，追加起訴案號：臺灣嘉義地方檢察署110年度偵字第6438
號），提起上訴，本院判決如下：
    主  文
上訴駁回。
    理  由
一、按刑事訴訟法第377 條規定，上訴於第三審法院，非以判決
    違背法令為理由，不得為之。是提起第三審上訴，應以原判
    決違背法令為理由，係屬法定要件，且必須依據卷內訴訟資
    料為具體之指摘，並足據以辨認原判決已具備違背法令之形
    式者，始屬相當。本件原審綜合全案證據資料，本於事實審
    法院之推理作用，認定上訴人甲○○有如原判決事實一之（
    一）所載，於民國108 年12月間加入綽號「奔馳」等人所屬
    詐欺集團，擔任將車手提領之詐得款項轉交上手之「收水」
    工作（所犯參與犯罪組織犯行另審審理）。上訴人與該詐欺
    集團之部分成員共同為事實一之（二），即如其附表（下稱
    附表）二編號1 所示三人以上共同詐欺取財（下稱加重詐欺
    ）及洗錢犯行，暨共同為事實二，即附表一編號1至5所示加
    重詐欺及洗錢犯行5次，因而撤銷臺灣雲林地方法院109年度
    訴字第455號判決（下稱A判決）關於上訴人所為附表一編號
    2 部分之科刑判決，改判仍依想像競合之例，從一重論上訴
    人以加重詐欺罪，量處有期徒刑1年。另維持A判決關於依想
    像競合之例，從一重論處上訴人以附表一編號1、3至5 所示
    加重詐欺4 罪刑部分之判決，而駁回上訴人此部分之第二審
    上訴；及維持臺灣嘉義地方法院110年度金訴字第190號判決
    （下稱B 判決），依想像競合之例，從一重論上訴人以附表
    二編號1所示加重詐欺罪，量處有期徒刑1年之判決，而駁回
    上訴人之第二審上訴。並就上訴人所犯上開6 罪定應執行有
    期徒刑2年2月。已詳述其憑以認定之證據及理由，核其所為
    之論斷，俱有卷存證據資料可資覆按，從形式上觀察，原判
    決尚無足以影響其判決結果之違背法令情形存在。
二、上訴意旨略以：伊因智識淺薄，為賺錢貼補家用，遭詐欺集
    團誘惑而涉本案，惟詐騙金額並非龐大，犯罪情節非重，且
    尚未獲取任何報酬，又自始坦承犯行，現有正當工作，亦與
    部分被害人達成和解，依約履行中。原審漏未審酌上情，未
    依刑法第59條規定酌減其刑，且未考慮伊係反覆以相同手法
    實施本案犯罪，應隨罪數增加而遞減其刑罰，仍判處伊應執
    行有期徒刑2年2月，有違比例原則，顯然過重等語。
三、惟刑法第59條關於犯罪之情狀顯可憫恕，認科以最低度刑，
    仍嫌過重者，得酌量減輕其刑之規定，乃法院得依個案情節
    自由裁量之事項。而刑之量定（含定應執行刑），亦同屬法
    院得依職權自由裁量之事項，苟於量刑時，已以行為人之責
    任為基礎，並斟酌刑法第57條各款所列一切情狀，在法定刑
    度之內予以裁量，又未濫用其職權，所量之刑亦無違反公平
    、比例、罪刑相當等量刑原則者，即不得遽指為違法。原判
    決已說明：上訴人不思以正途獲取財物，竟為圖不法報酬而
    參與詐欺集團之運作，危害社會秩序之情節非輕，客觀上難
    認有何顯可憫恕之處，與刑法第59條規定酌減其刑之要件不
    符，無該條規定之適用。復於量刑時以上訴人之責任為基礎
    ，並斟酌刑法第57條各款所列一切情狀，就其所犯附表一編
    號2 所示之罪，量處有期徒刑1 年，並敘明維持第一審（含
    A、B判決）就附表一編號1、3至5、附表二編號1所處之刑之
    理由，再考量各項定應執行刑因素，定其應執行有期徒刑 2
    年2月（見原判決第9至13頁），均未逾法定刑度之範圍（即
    法律之外部性界限），與比例、公平、罪刑相當原則（即法
    律之內部性界限）無違，亦無濫用其裁量職權之情形，於定
    應執行刑時已給予相當之卹刑優惠，自不得任意指為違法。
    上訴意旨均非依據卷內資料具體指摘原判決究有如何違背法
    令之情形，徒就原判決量刑職權之適法行使任意指摘，顯與
    法律所規定得為第三審上訴理由之違法情形不相適合。揆諸
    首揭說明，上訴人之上訴為違背法律上之程式，應予駁回。
據上論結，應依刑事訴訟法第395條前段，判決如主文。
中    華    民    國   111    年    8     月    4     日
                  刑事第四庭審判長法  官  林  立  華  
                                  法  官  謝  靜  恒  
                                  法  官  林  瑞  斌  
                                  法  官  李  麗  珠  
                                  法  官  王  敏  慧
本件正本證明與原本無異
                                  書記官
中    華    民    國   111    年    8     月    8     日